臺灣高等法院高雄分院刑事判決　　　　96年度上訴字第1561號
上　訴　人
即　被　告　甲○○
　　　　　　　　　　（臺灣高雄戒治所執行中）
指定辯護人　本院公設辯護人　孫妙岑
上列上訴人因違反毒品危害防制條例案件，不服臺灣高雄地方法
院96年度訴字第655 號中華民國96年6 月13日第一審判決（起訴
案號：臺灣高雄地方法院檢察署95年度偵字第32473 號），提起
上訴，本院判決如下：
    主  文
原判決撤銷。
甲○○共同販賣第一級毒品，處有期徒刑拾陸年。扣案之共同販
賣第一級毒品所得新臺幣仟元，連帶沒收。
    事  實
一、甲○○與年籍、姓名不詳，綽號「鑑仔」之成年男子，均明
    知海洛因係公告查禁之第一級毒品，不得非法販賣及持有，
    竟於95年12月8 日前某日，在高雄縣市某處，共同基於意圖
    販賣第一級毒品牟利之犯意聯絡，而以「鑑仔」所持用非其
    所有之行動電話0000000000號為對外之聯絡工具，嗣於民國
    95年12月8 日11時32分許，「鑑仔」接獲乙○○以行動電話
    0000000000號撥打至其持用之上述0000000000號行動電話門
    號，表示欲購買新台幣（下同）3000元之第一級毒品海洛因
    ，「鑑仔」應允且與乙○○約在高雄市三民區○○○路100
    號高雄醫學大學附設中和紀念醫院前之「統一超商」交易，
    「鑑仔」則將海洛因1 包（驗後淨重0.452 公克）及摻有海
    洛因粉末香菸1 支置於「萬寶路」牌香菸盒內，交由甲○○
    負責前往上述交易地點販賣交付乙○○。後於同日14時許，
    甲○○騎乘車號AWM- 293號白色重型機車，至上述「統一超
    商」前，將上述內置有海洛因1 包及摻有海洛因粉末香菸1
    支之「萬寶路」牌香菸盒丟置於地上，再由乙○○拾起，甲
    ○○以此方式交付上述海洛因予乙○○，並向乙○○收取30
    00元之販賣價款，甲○○販賣第一級毒品得手後，隨即為據
    報在上述交易地點埋伏並目擊上述交易過程之警員當場查獲
    ，並在甲○○身上查扣販賣第一級毒品所得現金3000元，又
    於同日14時40分許，在上述醫院內1 樓大廳查獲乙○○，並
    在乙○○上衣口袋內扣得甫購入之上述海洛因1 包及摻有海
    洛因粉末香菸1 支。
二、案經高雄巿政府警察局三民第一分局移送臺灣高雄地方法院
    檢察署檢察官偵查起訴。
    理  由
一、證據能力：
(一)、證人乙○○警詢陳述，係本於其自由意志陳述所紀錄一節，
    業據證人丙○○○○於本院具結證述明確（見本院卷第55頁
    ），又無證據足認警方人員有何不正方式取供情形，被告亦
    不諱言確於案發時、地與乙○○見面並向其收取3000元之事
    實，而證人乙○○經原審傳喚、拘提均因所在不明而未能傳
    、拘到庭（見原審卷第60、119 頁），足應認有可信之特別
    情況，且為證明犯罪事實之存否所必要，依刑事訴訟法第15
    9 條之3 第3 款規定，證人乙○○警詢陳述有證據能力。
(二)、按被告之自白，非出於強暴、脅迫、利誘、詐欺、疲勞訊問
    、違法羈押或其他不正之方法，且與事實相符者，得為證據
    ，刑事訴訟法第156 條第1 項定有明文。被告於原審抗辯其
    於檢察官第1 次偵訊及原審羈押審查訊問時毒癮發作神智不
    清，不知說什麼，該自白不具任意性云云（見原審卷第32、
    33 頁） ，然經原審勘驗檢察官第1 次偵訊之光碟，被告語
    氣平順、話語清晰，且均能針對問題回答，並無何神智不清
    之現象（見原審卷第45-48 頁），另原審羈押審查之訊問，
    距檢察官第1 次偵訊不到1 小時，且被告亦能清楚陳述案發
    之經過，還可辯解稱乙○○於警詢所述係受警方要求所言（
    見原審聲羈卷第4-5 頁），足見被告於為警查獲後之檢察官
    第1 次偵訊及原審羈押審查訊問時，均可認知訊問過程之問
    、答，其神智應屬清醒之情況，自不足以影響其供述之任意
    性，且經調查其他證據後，被告此部份自白與事實相符（如
    後所述），自得做為證據。
(三)、按鑑定人由審判長、受命法官或檢察官就下列之人選任1 人
    或數人充之：(一)就鑑定事項有特別知識經驗者。(二)經政府機
    關委任有鑑定職務者；鑑定之經過及其結果，應命鑑定人以
    言詞或書面報告；法院或檢察官得囑託醫院、學校或其他相
    當之機關、團體為鑑定，或審查他人之鑑定，並準用第203
    條至第206 條之1 規定，刑事訴訟法第198 條、第206 條第
    1 項、第208 條第1 項分別定有明文。
 1、卷附濫用藥物成品檢驗鑑定書（海洛因1 包，驗後淨重0.45
    2 公克，見原審卷第72頁反面），雖係被告以外之人於審判
    外之書面陳述，然高雄市立凱旋醫院係臺灣高雄地方法院檢
    察署關於施用毒品鑑定之概括選任鑑定機關，此有臺灣高雄
    地方法院檢察署92年10月23日雄檢楠文字第0921000294號函
    附之「臺灣高雄地方法院檢察署檢察長概括選任鑑定人或囑
    託鑑定機關（團體）名冊」足參，則上開鑑定書，為刑事訴
    訟法第159 條第1 項規定之例外情形，應有證據能力。
 2、卷附高雄醫學大學附設中和紀念醫院檢驗報告（摻有海洛因
    粉末香菸1 支，見原審卷第73頁反面），係檢察官委請鑑定
    ，依據上開規定，為刑事訴訟法第159 條第1 項規定之例外
    情形，應有證據能力。
(四)、卷附之扣押物品目錄表（見警卷第18頁），固屬書面之傳聞
    證據，然檢察官、被告、辯護人已於本院審理調查上開證據
    時，就此證據能力表示無意見，且本院認為以之作為本件論
    証之證據，均與待證事實具有關聯性，作為本案之證據亦屬
    適當，依刑事訴訟法第159 條之5 第1 項規定，自得為證據
    。
二、訊據上訴人即被告甲○○固坦認其於上開時、地，因受「鑑
    仔」委託而有向乙○○收取3000元之事實，然否認共同販賣
    第一級毒品犯行，辯稱：其僅幫「鑑仔」去向乙○○收錢，
    其不知此係「鑑仔」販賣毒品給乙○○之價款，其亦無交付
    扣案之海洛因1 包及摻有海洛因粉末香菸1 支予乙○○云云
    。惟查：
(一)、上開時、地被告如何交付販賣之上開海洛因1 包及摻有海洛
    因粉末香菸1 支予乙○○，並向乙○○收取販毒價款3000元
    ，被告隨即為警查獲並在其身上查扣現金3000元，乙○○之
    後亦為警查獲，並在其上衣口袋內扣得上述海洛因1 包及摻
    有海洛因粉末香菸1 支等事實，業據證人乙○○於警詢陳述
    明確（見警卷第8-9 頁），復有扣案之現金3000元及扣於乙
    ○○施用毒品案件之上述海洛因1 包及摻有海洛因粉末香菸
    1 支及扣押物品目錄表（見警卷第18頁）、扣押物品照片（
    見警卷第27頁）在卷足證，又上述海洛因1 包及香菸1 支，
    送驗後確認均含第一級毒品海洛因成分，有高雄市立凱旋醫
    院96 年1月29日高市凱醫驗字第3299號濫用藥物成品檢驗鑑
    定書、高雄醫學大學附設中和紀念醫院96年4 月10日9604-9
    8 號檢驗報告（原審卷72頁反面、73頁反面）在卷可稽。
(二)、證人即查獲員警李偉東於原審證稱：「我們接獲情資指稱被
    告與乙○○交易毒品，便至高雄醫學院前埋伏，我在7-11對
    面之家樂福，看到乙○○女友推他去7-11門口，乙○○叫他
    女友去7-11裡面，被告就丟壹包萬寶路香煙在地上，而乙○
    ○就將那個香煙檢起來，被告丟香煙就走，我們在高醫門口
    將他攔住，後再到高醫裡面找到乙○○。因為乙○○有帶頸
    椎固定器，所以很好認；1包海洛因及香煙1支都放在香煙盒
    裡」等語（原審卷96-98 頁），又被告在現場確實有以上述
    丟包方式交付毒品，乙○○於警局內確實當場指認被告即係
    販賣毒品給他之人，並出於自由意識陳述如上述警詢內容等
    情，亦據證人丙○○○○於本院具結證述明確（見本院卷第
    54-55 頁），並有指認犯罪嫌疑人紀錄表1 份在卷足佐（見
    警卷第33頁），則證人乙○○應無誤認販毒者之可能。至於
    被告於原審質疑證人李偉東當時在馬路對面，如何能看清其
    與乙○○交易毒品云云，然路上車輛來往固對於隔街位置之
    視線有所影響，惟於車輛行進之空檔中，應仍能看清馬路對
    面之情形，此與車輛靜止不動完全遮蔽視線之情形究有不同
    ，上開證人之證述與客觀經驗尚屬無違，附此敘明。
(三)、被告於檢察官第1 次訊問及原審羈押審查訊問時，均已供認
    「其受鑑仔委託向乙○○所收取之3000元，係鑑仔賣毒品給
    乙○○的錢」（見偵卷第15頁），「坐輪椅的人（即乙○○
    ）事先有與阿叔仔（可能與鑑仔同一人）約好要買海洛因，
    其知道所收的錢就是對方要購買海洛因的錢」原審聲羈卷第
    4-5 頁），並有在其身上查扣之千元鈔票3 張可佐。則被告
    嗣後翻異前詞，改稱當時毒癮發作神智不清，不知說什麼云
    云，顯屬事後推諉之詞（蓋被告此部分自白均無神智不清之
    情，已如前述）。
(四)、被告辯稱其並未持有乙○○撥打購買毒品之0000000000號行
    動電話，其所持用之0000000000行動電話與乙○○持用之上
    述行動電話亦無通聯記錄云云，然本件卷附0000000000號行
    動電話雖並非「鑑仔」所申辦，但此行動電話與乙○○持用
    之0000000000行動電話，於95年12月8 日11時32分許確有通
    聯記錄，此有遠傳電信公司回覆之0000000000號行動電話通
    聯記錄在卷（見警卷第24-25 頁），足見證人乙○○於警詢
    所稱其曾以其0000000000手機撥打0000000000號行動電話購
    買毒品等語（見警卷第9 頁），應與事實相符，另卷附證據
    雖難證明被告持用之0000000000行動電話與乙○○持用之上
    述行動電話有通聯情形，但被告始終供承其受「鑑仔」委託
    前來向乙○○收錢，則被告與乙○○間縱無以行動電話通聯
    之舉，然依證人乙○○、李偉東、鄭季洪所證上情，足認被
    告確有交付上開扣案毒品之事實，則該0000000000號應為「
    鑑仔」所持有，而非由被告攜帶，此亦適足以證明被告與「
    鑑仔」確有犯意聯絡，否則被告如何能於約定時、地與乙○
    ○碰面？被告此部分辯解亦不足採為對其有利之認定。
(五)、政府為杜絕毒品氾濫，毒害人民甚深，再三宣導教民眾遠離
    毒品、媒體之報導既深且廣，對於毒品之禁絕，應為民眾所
    熟悉。又政府對於查緝施用、轉讓及販賣毒品無不嚴格執行
    ，且販賣第一級毒品罪更係重罪，設若無利可圖，衡情一般
    持有毒品者，當不致輕易將持有毒品交付他人。況乎第一級
    毒品海洛因價格不貲、物稀價昂，而販賣毒品係違法行為，
    非可公然為之，亦無公定之價格，不論任何包裝，均可任意
    分裝增減分量，每次買賣價量，亦可能隨時依雙方間之關係
    深淺、資力、需求量及對行情之認知、來源是否充裕、查緝
    是否嚴緊，購買者被查獲時供述購買對象之可能性風險之評
    估等，因而異其標準，並隨時機動調整，非可一概而論，是
    販賣之利得除經坦承犯行或價量俱臻明確外，委難查得實情
    ，販賣之人從價差或量差中牟利方式雖異，其意圖營利之非
    法販賣行為則一，復參以被告於檢察官第1 次訊問亦不諱言
    其幫「鑑仔」向乙○○收取3000元交付「鑑仔」，「鑑仔」
    會給其一些毒品施用（見偵卷第15頁），足徵本件共犯「鑑
    仔」與被告共同販賣第一級毒品海洛因，主觀上確有牟利意
    圖，應堪認定。
(六)、綜上所述，被告所辯上情，均屬卸責之詞，不足採信。本件
    事證明確，被告上開共同販賣第一級毒品犯行，堪以認定。
    至於被告及辯護人於本院聲請傳訊證人乙○○，欲證明「被
    告有無交付扣案毒品予乙○○，及被告是否知悉所收取3000
    元係屬販賣毒品價金等關於被告有無共同販賣第一級毒品」
    （見本院卷第4 頁反面；第21頁），然證人乙○○於原審經
    傳喚、拘提，均因所在不明而未能傳、拘到庭（見原審卷第
    60、119 頁），且此部分待證事實業已明確，如前所述，依
    據刑事訴訟法第163 條之2 第2 項第3 款規定，本院認為此
    調查證據之聲請為不必要，附此敘明。
三、核被告所為，係犯毒品危害防制條例第4條第1項之販賣第一
    級毒品罪。又被告與「鑑仔」之成年男子間，有犯意聯絡及
    行為分擔，應論以共同正犯。又本件扣案之第一級毒品，數
    量非鉅，被告參與共同販賣之情節非重，所造成之危害尚非
    極為巨大，被告共同販賣第一級毒品僅1 次之犯罪情狀顯可
    憫恕，本院認科以本罪最低度刑（即無期徒刑），仍嫌過重
    ，爰依刑法第59條規定酌量減輕其刑。
四、原判決對於被告予以論罪科刑，固非無見。惟查：
(一)、扣案之上開海洛因1 包及摻有海洛因粉末香菸1 支，均係查
    扣於證人乙○○所犯另件施用毒品案件，且已另由原審法院
    裁定沒收銷燬在案，此有原審法院96年5 月18日96年度聲字
    第1753號裁定1 份在卷足佐（見本院卷第45-46 頁），原判
    決就此部分併予宣告沒收銷燬，已有未洽。
(二)、被告共同販賣第一級毒品所得之3000元，業已扣案在卷（見
    警卷第18頁之扣押物品目錄表），則於裁判時自屬存在且扣
　　押中，即無「全部或一部不能沒收」之情形，逕諭知沒收即
    可（臺灣高等法院暨所屬法院88年法律座談會刑事類提案第
    29號研討結果參照），原判決主文併予宣告「如全部或一部
    不能沒收時，以其財產抵償之」等語，亦有未合。
五、被告提起上訴，仍執前詞否認犯罪，為無理由，惟原判決有
    上述可議之處，自應由本院將原判決撤銷改判。審酌被告為
    圖私利，販賣毒品危害他人身心及違反社會秩序之程度，曾
    因販賣毒品遭判刑，又於假釋中再犯本案（見本院卷附臺灣
    高等法院被告前案紀錄表），僅共同販賣1 次之情節，犯後
    否認犯行之態度等一切情狀，量處如主文所示之刑。扣案之
    被告共同販賣毒品所得3000元，係犯毒品危害防制條例第4
    條第1 項之罪所得之財物，應依同條例第19條第1 項宣告連
    帶沒收。至於上開海洛因1 包及摻有海洛因之香菸1 支，雖
    屬第一級毒品，但係查扣於證人乙○○所犯另件施用毒品案
    件，且已另由原審法院裁定沒收銷燬（如前所述），自不再
    依同條例第18條第1 項前段規定重複宣告沒收銷燬；又扣案
    之被告持用0000000000行動電話（見警卷第18頁之扣押物品
    目錄表），依據卷附證據，尚難證明被告有以此0000000000
    行動電話作為販賣第一級毒品犯罪所用之物，自無從依據同
    條例第19條第1 項規定宣告沒收之，附此敘明。
據上論斷，應依刑事訴訟法第369 條第1 項前段、第364 條、第
299 條第1 項前段，毒品危害防制條例第4 條第1 項、第19條第
1 項，刑法第11條前段、第28條、第59條，判決如主文。
本案經檢察官方娜蓉到庭執行職務。
中　　華　　民　　國　　96　　年　　9 　　月　　18　　日
                  刑事第一庭    審判長法  官  郭雅美
                                      法  官  莊崑山
                                      法  官  張意聰
以上正本證明與原本無異。
如不服本判決應於收受本判決後10日內向本院提出上訴書狀，其
未敘述上訴理由者，並得於提起上訴後10日內向本院補提理由書
狀（均須按他造當事人之人數附繕本）「切勿逕送上級法院」。
中　　華　　民　　國　　96　　年　　9 　　月　　18　　日
　　　　　　　　　　　　　　　　　　　書記官  呂素珍
附錄本件論罪科刑法條：
毒品危害防制條例第4條第1項
製造、運輸、販賣第一級毒品者，處死刑或無期徒刑；處無期徒
刑者，得併科新臺幣1 千萬元以下罰金。
